臺灣臺中地方法院刑事判決
110年度交訴字第330號
公  訴  人  臺灣臺中地方檢察署檢察官
被      告  彭永松




選任辯護人  常照倫律師
訴訟參與人  王建閎（年籍、住居所均詳卷）  
代  理  人  蔡嘉容律師到庭   
上列被告因過失致死案件，經檢察官提起公訴（110年度偵字第2
4026號），因被告於準備程序中就被訴事實為有罪之陳述，本院
合議庭裁定由受命法官獨任進行簡式審判程序，判決如下：
    主    文
彭永松犯過失致人於死罪，處有期徒刑拾月。
    犯罪事實
一、彭永松於民國110年7月6日10時19分許，駕駛車牌號碼000-0
    000自小貨車，沿臺中市沙鹿區中清路6段由西往東方向行駛
    於內側車道時，本應注意駕駛人駕駛汽車，應遵守道路交通
    標線，而該段設有雙白實線，禁止變換車道；右轉彎時，應
    距交岔路口30公尺前顯示方向燈或手勢，換入外側車道、右
    轉車道或慢車道，駛至路口後再行右轉，且應讓直行車先行
    ，而依當時天候晴、日間自然光線、路面鋪裝柏油、乾燥、
    無缺陷、無障礙物，視距良好等情形觀之，並無不能注意之
    情事，竟疏未注意及此，貿然自內側車道跨越禁止變換車道
    線，橫跨3個車道後，又驟然右轉東大路，適有馬蓁婕騎乘
    車牌號碼000-0000號普通重型機車，沿中清路6段由西往東
    行駛欲直行通過上開交岔路口時，見狀閃避不及，兩車因而
    發生碰撞，馬蓁婕因此受有頭胸部鈍挫傷挫傷、多重器官損
    傷及四肢多處挫傷等傷害，經送醫急救後，仍於同日12時3
    分，因傷重不治而死亡。彭永松肇事後，親自或託人電話報
    警，並已報名肇事人姓名、地點，請警方前往處理，並接受
    裁判，因而查獲。
二、案經本署檢察官據報相驗後自動簽分暨被害人之配偶王建閎
    告訴臺灣臺中地方檢察署（下稱臺中地檢署）檢察官偵查起
    訴。
    理    由
一、查本案被告彭永松所犯係死刑、無期徒刑、最輕本刑為3年
    以上有期徒刑以外之罪，其於準備程序中就前揭被訴事實為
    有罪之陳述，經本院告知簡式審判程序之旨，並聽取公訴人
    、被告之意見後，經裁定進行簡式審判程序審理，則本案證
    據之調查，依刑事訴訟法第273條之2規定，自不受同法第15
    9條第1項、第161條之2、第161條之3、第163條之1及第164
    條至第170條規定之限制，合先敘明。
二、上揭事實，業據被告坦承不諱（見相卷第15至21、95至97頁
    ；本院卷第47、133頁），並經證人即告訴人王建閎於警詢
    、偵訊指訴綦詳（見相卷第23至25、99至101頁），復有臺
    中市政府警察局清水分局處理相驗案件初步調查報告暨報驗
    書、員警職務報告、道路交通事故現場圖、道路交通事故調
    查報告表㈠、㈡各1份、現場及車損照片35張、路口監視器截
    圖8張、道路交通事故肇事人自首情形紀錄表、童綜合醫療
    社團法人童綜合醫院生化檢查檢驗單、一般診斷書、被告與
    被害人馬蓁婕車號及證號查詢結果、臺中地檢署相驗筆錄、
    相驗屍體證明書、檢驗報告書各1份、臺中市政府警察局清
    水分局110年7月7日中市警清分偵字第1100022316號函暨檢
    附相驗照片（見相卷第9、13、27至59、63至67、83至93、1
    03、125至149頁）、臺中市車輛行車事故鑑定委員會110年9
    月13日中市車鑑字第1100006729號函暨檢附臺中市車輛行車
    事故鑑定委員會鑑定意見書（中市車鑑0000000案）1份（見
    偵卷第19至22頁）附卷可稽，是足徵被告之自白與事實相符
    。又按駕駛人駕駛汽車，應遵守道路交通標線；而雙白實線
    設於路段中，用以分隔同向車道，並禁止變換車道；右轉彎
    時，應距交岔路口30公尺前顯示方向燈或手勢，換入外側車
    道、右轉車道或慢車道，駛至路口後再行右轉；轉彎車應讓
    直行車先行，道路交通安全規則第90條第1項、102條第1項
    第4、7款及道路交通標誌標線號誌設置規則第1款第7目分別
    定有明文。查，被告領有合格駕駛執照，有前揭道路交通事
    故調查報告表㈡及駕駛執照查詢資料附卷可參（見相卷第31
    、65頁），對於上開道路交通安全及標線規則應知之甚詳，
    其駕車上路自應注意上揭規定。而本件道路交通事故發生時
    天候晴、日間自然光線、路面鋪裝柏油、乾燥、無缺陷、視
    距良好，有前揭道路交通事故調查報告表㈠、現場照片、路
    口監視器截圖在卷可憑（見相卷第29、33至34、51至59頁）
    ，是天候及路況均良好，並無不能注意之情形，被告駕車行
    經上開禁止變換車道路段時，竟貿然自內側車道跨越禁止變
    換車道線，橫跨3個車道後，又驟然右轉東大路，致撞及被
    害人所騎乘之機車，被害人因而倒地，經送醫急救後，仍不
    治死亡，被告顯有疏未注意之過失，其過失行為與被害人發
    生死亡之結果間有相當因果關係甚明。綜上，本件事證明確
    ，被告犯行洵堪認定，應依法論科。
三、論罪科刑：
　㈠核被告所為，係犯刑法第276條之過失傷害罪。
　㈡被告肇事後，在有偵查犯罪職權之公務員未發覺為犯嫌前，
    ，親自或託人電話報警，並已報名肇事人姓名、地點，請警
    方前往處理一情，有臺中市政府警察局道路交通事故肇事人
    自首情形紀錄表附卷可查（見相卷第59頁），且並無逃避偵
    查、審判之情形，核與自首要件相符，爰依刑法第62條前段
    規定減輕其刑。
　㈢爰以行為人之責任為基礎，審酌被告駕車行至禁止變換車道
    路段，未遵守標線，貿然自內側車道跨越禁止變換車道線，
    橫跨3個車道後，驟然右轉，致撞及被害人所騎乘之機車，
    以致肇事之過失程度，被害人無肇事因素，被告應負全部過
    失責任，被害人因而死亡，致家屬突失至親，承受親人驟逝
    ，天人永隔之而無可彌補之悲慟，訴訟參與人及代理人、檢
    察官對於量刑表示之意見（見本院卷第135頁）、被告犯後
    始終坦承犯行，因雙方對於賠償金額無法達成共識，致未能
    成立調解，有調解結果報告書在卷可參（見本院卷第93頁）
    ，而告訴人及家屬已於本案刑事訴訟程序附帶提起民事訴訟
    ，請求被告賠償其損害（本院繫屬案號：110年度交附民字
    第491號），是告訴人及家屬所受損害可於該程序獲得救濟
    ，兼衡被告高職畢業之智識程度，離婚、子女已成年、照顧
    扶養父母、目前從事回收廢食用油工作、經濟狀況不佳之生
    活狀況（見本院卷第135頁）等一切情狀，量處如主文所示
    之刑。至辯護以讓被告繼續工作賺錢賠償被害人家屬為由，
    請求宣告緩刑等語（見本院卷第134頁），惟本院審酌被告
    駕車有上開過失致被害人死亡，家屬哀痛逾恆，被告過失情
    節及造成之損害結果均鉅，且未獲告訴人及被害人家屬宥恕
    ，認有執行宣告刑，以收教化之個別預防功能，故不宜宣告
    緩刑。辯護意旨尚難認有據，附此敘明。
據上論斷，應依刑事訴訟法第273條之1第1項、第299條第1項前
段，刑法第276條、第62條前段，刑法施行法第1條之1第1項，判
決如主文。
本案經檢察官陳文一提起公訴，檢察官林岳賢到庭執行職務。
中　　華　　民　　國　　111 　年　　3 　　月　　17　　日
                  刑事第八庭    法  官  陳鈴香
以上正本證明與原本無異。
如不服本判決應於收受判決後20日內向本院提出上訴書狀，並應
敘述具體理由；其未敘述上訴理由者，應於上訴期間屆滿後20日
內向本院補提理由書（均須按他造當事人之人數附繕本）「切勿
逕送上級法院」。
告訴人或被害人如不服判決，應備理由具狀向檢察官請求上訴，
上訴期間之計算，以檢察官收受判決正本之日起算。
                                書記官  陳科維
中　　華　　民　　國　　111 　年　　3 　　月　　21　　日
附錄論罪科刑法條：
中華民國刑法第276條
因過失致人於死者，處5年以下有期徒刑、拘役或50萬元以下罰
金。